【裁判字號】    99,訴,33
【裁判日期】    990310
【裁判案由】    搶奪等
【裁判全文】
臺灣士林地方法院刑事判決                99年度訴字第33號
公  訴  人  臺灣臺中地方法院檢察署檢察官
被      告  丙○○
上列被告因搶奪等案件，經臺灣臺中地方法院檢察署檢察官追加
起訴（臺灣臺中地方法院檢察署99年度偵字第2634號），本院判
決如下：
    主  文
本件公訴不受理。
    理  由
一、公訴意旨略以：被告丙○○於民國98年2月14日8時20分許，
    行經嘉義市○區○○街317之4號前，見乙○○所有之車牌號
    碼FV5-525號機車鑰匙插在鑰匙孔上，竟意圖為自己不法之
    所有而竊取之；嗣於同日8時35分許，騎乘前開機車見甲○
    ○行走於嘉義市○區○○○街39號前，遂加速自後方向前靠
    近，趁甲○○不及防備之際，出手搶奪其左肩上之皮包（內
    有證件及現金新台幣 (下同)22,000 元）後逃逸，並將該車
    棄置在嘉義市○○○街37號對面巷子，嗣經甲○○報案後，
    為警查悉上情。因認被告涉犯刑法第320條第1項及第325條
    第1項等罪嫌，且此部分與本院99年度訴字第9號搶奪等案件
    為一人犯數罪之相牽連案件，爰依法追加起訴。
二、按案件起訴之程序違背規定者，應諭知不受理之判決，刑事
    訴訟法第303條第1款定有明文。次按各級法院及分院各配置
    檢察署；檢察官之職權如左：(一)實施偵查、提起公訴、實
    行公訴、協助自訴、擔當自訴及指揮刑事裁判之執行、(二)
    其他法令所定職務之執行；檢察官於其所屬檢察署管轄區域
    內執行職務，但遇有緊急情形或法律另有規定者，不在此限
    ，法院組織法第58條、第60條、第62條亦有明文規定。又按
    檢察官行偵查時，因發見真實之必要或遇有急迫情形時，得
    於管轄區域外行其職務；檢察官知有犯罪嫌疑而不屬其管轄
    ，或於開始偵查後，認為案件不屬其管轄者，應即分別通知
    ，或移送該管檢察官，但有急迫情形時，應為必要之處分，
    刑事訴訟法第16條準用第13條及第250條亦分別揭櫫甚明。
    是「提起公訴」乃檢察官職權之一，而檢察官為「提起公訴
    」之職權行使時，若無法院組織法第62條但書所列「緊急情
    形」或「法律另有規定」、刑事訴訟法第250條但書所示「
    急迫情形」、刑事訴訟法第16條準用第13條所稱「因發見真
    實之必要或遇有急迫情形時」者，自應由檢察官向所配置之
    法院為之；至檢察一體及檢察機關不可分之原則，於檢察官
    執行「偵查」職權時固應適用，惟依法院組織法第61條規定
    ：「檢察官對於法院獨立行使職權」，換言之，檢察官對法
    院行使「提起公訴」之職權，並非以檢察機關或全體檢察官
    名義為之，而檢察機關內部之指揮、監督尤不得任意影響管
    轄區域法院之劃分，否則法院組織法第58條、61條、62條，
    及刑事訴訟法第16條、第13條、第250條之規定，將形同具
    文。從而，檢察官於案件偵查後，在無法院組織法第62條但
    書所列「緊急情形」或「法律另有規定」、刑事訴訟法第
    250條但書所示「急迫情形」或刑事訴訟法第16條準用第13
    條所稱「因發見真實之必要或遇有急迫情形時」者，應向其
    所配置之管轄區域內之法院提起公訴，倘認案件不屬其所配
    置之法院管轄，則應通知或移送該管檢察官，若逕向其所配
    置之法院管轄區域以外之法院起訴，其起訴之程式顯然違背
    規定（最高法院56年度台非字第14號判決、臺灣高等法院86
    年度上訴字第4279號判決可參）。
三、本案被告丙○○所犯上開搶奪等罪嫌，經臺灣臺中地方法院
    檢察署檢察官偵查後，以被告所犯之罪，與本院另案99年度
    訴字第9號被告另犯之搶奪等案件，為一人犯數罪之相牽連
    案件，向本院追加起訴。然查，本案公訴之提起（即追加起
    訴），並無法院組織法第62條但書所列之「緊急情形」或「
    法律另有規定」或刑事訴訟法第250條但書所示之「急迫情
    形」，被告該案所為犯行與其於本院另案99年度訴字第9號
    所為犯行，亦不具基本犯罪事實同一、物證或書證有共通性
    等刑事訴訟法第16條準用第13條所示「因發見真實之必要或
    遇有急迫情形時」之情形，故檢察官就本案「提起公訴」職
    權之行使，揆諸上開說明，自應向其所配置之法院即臺灣臺
    中地方法院為之；縱檢察官認其所配置之法院即臺灣臺中地
    方法院就本案無管轄權，亦應依程序呈請臺灣高等法院檢察
    署檢察長移轉他檢察署檢察官，由他檢察署檢察官在其所配
    置之法院管轄區域範圍內行使「提起公訴」之職權，向其所
    配置之法院提起公訴，始符規定。惟本案公訴人即臺灣臺中
    地方法院檢察署檢察官竟未依據上開規定，逕向非其配置之
    法院即本院提起公訴（追加起訴），揆諸前開法條規定及說
    明，其起訴程序顯然違背規定，爰不經言詞辯論，逕為不受
    理之判決。
據上論斷，應依刑事訴訟法第303條第1款、第307條，判決如主
文。
中    華    民    國    99    年     3    月    10    日
                  刑事第三庭審判長  法  官  李育仁
                                    法  官  孫曉青
                                    法  官  謝佳純
以上正本證明與原本無異。
如不服本判決應於收受判決後10日內向本院提出上訴書狀，並應
敘述具體理由；其未敘述上訴之理由者，應於上訴期間屆滿後20
日內向本院補提理由書（均須按他造當事人之人數附繕本），切
勿逕送上級法院。
                                    書記官  游育慈
中    華    民    國    99    年    3     月    10    日

司法院資訊處製作；財團法人民間司法改革基金會備份。
